臺灣橋頭地方法院民事判決
  111年度岡簡字第436號
原      告  謝禮陽  
被      告  張雅琪  

上列當事人間請求損害賠償事件，本院於民國111年11月30日言
詞辯論終結，判決如下：
    主      文
原告之訴及假執行之聲請均駁回。
訴訟費用由原告負擔。
    事實及理由
一、原告主張：被告為原告原任職統一超商蕙馨門市之店長，於
    民國110年6月1日下午4時召集全體員工，並在會議中指稱原
    告「撿角」（台語）、「因為藥沒吃所以有問題」、「俗仔
    」（台語），而貶損原告之名譽，依民法第184條第1項前段
    、第195條第1項前段，原告得請求被告賠償非財產上之損害
    新台幣（下同）20萬元，並聲明：㈠被告應給付原告20萬元
    ，及自起訴狀繕本送達翌日起至清償日止，按週年利率百分
    之5計算之利息。㈡原告願供擔保，請准宣告假執行。
二、被告則以：被告係因原告之舉止不當，因此對原告有上開評
    論，並非惡意指謫原告，原告請求被告賠償非財產上之損害
    ，於法無據等語，資為抗辯：並聲明：㈠原告之訴及假執行
    之聲請均駁回。㈡如受不利之判決，被告願供擔保請准宣告
    免為假執行。
三、本院之判斷：
　㈠按言論可分為「事實陳述」及「意見表達」，前者有真實與
    否之問題，具可證明性，行為人倘就事實陳述之言論，經合
    理查證，且依查證所得資料，有相當理由確信其為真實者，
    縱事後證明所言與事實不符，亦不能令負侵權行為之損害賠
    償責任；倘依行為人所舉客觀事證，足認於發表該言論當時
    ，有相當理由確信其為真實者，亦同，而意見表達之言論，
    乃行為人表示自己之見解或立場，屬主觀價值判斷之範疇，
    無真實與否可言，行為人對於可受公評之事，如未使用偏激
    不堪之言詞而為意見表達，可認係善意發表適當評論者，不
    具違法性，非屬侵害他人之名譽權，亦不負侵權行為之損害
    賠償責任（最高法院109年度台上字第427號判決意旨參照）
    。又所謂侮辱，係指未指定具體事實而僅為抽象之謾罵而言
    。
　㈡經查，原告主張被告於110年6月1日下午4時召集全體員工，
    並在會議中指稱原告「撿角」（台語）、「因為藥沒吃所以
    有問題」、「俗仔」（台語）之事實，為被告所不爭執，自
    堪信為實在。又所謂「撿角」（台語）係形容他人不成器、
    沒出息；「俗仔」（台語）係形容他人愚弱無能，固均屬對
    他人之負面評價，惟關於上開會議之內容，原告於檢察事務
    官詢問時陳稱：「（開會是要討論什麼事？）張雅琪覺得我
    工作態度不好，也有討論薪資，有打算資遣我，後來真的資
    淺我」；證人黃宛萱證稱：「（開會前，謝禮陽與張雅琪有
    無衝突或糾紛？）沒有，張雅琪就是覺得謝禮陽態度不好，
    好像是因為有一次店長打電話到店裡面，因為謝禮陽在忙結
    帳，所以把店裡專用的小手機交給另一位店員邱名偉，後來
    店長知道了就不高興」；證人陳柏凱證稱：「（當天開會是
    要討論什麼事情？）大致上是討論工作上的事情要如何執行
    ，才能達到讓大家都好作業」、證人梁博凱證稱：「（當天
    開會是要討論什麼事情？）要決定謝禮陽同事的去留」、「
    （為什麼要這麼多人一起開會？）因為這次要討論的算是員
    工重大異常的事件，要確認謝禮陽的行為是否為大家都能接
    受的」、「（請具體說明謝禮陽有什麼異常行為？）我們工
    作時間到後，我們就會打卡下班，但謝禮陽會於工作時間結
    束後，刻意延遲不打卡，以延遲下班，會坐在員工休息室內
    或在門市內。離職之後才檢舉沒有給他加班費。此外，我們
    有規定員工不能將頭伸進冰箱，謝禮陽在工作時會為了好玩
    ，將頭伸進去。另外在員工開會前一天，謝禮陽刻意不接店
    內電話，且將電話放在地上滑給另一位同仁」；證人張雅婷
    證稱：「（為什麼要這麼多人一起開會？）因為我們有2間
    店，2間店的店員要互相支援，謝禮陽希望可以（跟）黃宛
    萱可以排在一起，但因為無法配合，所以有怨言。所以他的
    行為舉止就有異常」、「（請具體說明謝禮陽有什麼異常行
    為？）他有把頭深入開放式的冰箱5分鐘，也有把店內的公
    務手機放在地上用滑的給另外的人」各等語，足見該次開會
    係討論原告工作期間之舉止、態度，及去留之問題，而依上
    開證人所述，原告確有不見容於超商工作之舉止，則被告對
    原告有上開負面評價，既事出有因，且其用語雖苛刻，但並
    未逸脫對原告工作內容之評價，應屬被告對於原告之主觀評
    論，依上開說明，難認有不法侵害原告之名譽權可言。
　㈢關於被告指稱原告「因為藥沒吃所以有問題」部分，依原告
    提出之錄音及譯文，被告稱：「……現在是誰的問題我也不重
    要，重要的是她（按指黃宛萱）在服務上面還是基本的，可
    是你（按指原告）的行為舉止已經非常滑稽了，滑手機，來
    啊，你手機給我我滑阿，我問你一句話啦，如果那是你的手
    機你會不會不高興啦，講白一點，我跟你講連我老公給我這
    樣用我也不爽啦。阿你說你拉乳品把頭伸進去裡面，你女朋
    友怎麼看？為了要搞笑、取歡樂於另一個女孩嗎？取悅於另
    一個女孩子嗎？是嗎？不然為什麼要在佩妤面前做這個動作
    ？為什麼？你說你拉乳品我看不到你的手在動餒（原告：我
    又沒有說我在拉乳品）那就更好笑了啊（原告：我是在做事
    情）你是因為藥沒吃所以有問題的嗎？」等語，足見其內容
    係在指謫原告舉止之不當，所謂「因為藥沒吃所以有問題」
    亦係形容原告之舉止異於常人，其用語縱然較為尖酸刻薄，
    仍可認被告以此表達對原告舉止不滿之主觀意見，依上開說
    明，尚難謂已不法侵害原告名譽權。
　㈣依上所述，被告所為各該言論，係評價或指謫原告之舉止，
    應屬意見表達，而為憲法所保障言論自由之範疇，其用語固
    有尖酸刻薄，然只要行為人之言論內容未逸脫其所要評論之
    範疇，自不應因行為人用語之選擇為高雅即無庸賠償，尖酸
    刻薄或粗鄙即須賠償，否則不啻為現代文字獄。準此，原告
    主張被告不法侵害其名譽權，請求被告負損害賠償責任，於
    法即屬無據。
四、綜上所述，本件原告依侵權行為法律關係，請求被告給付20
    萬元，及自起訴狀繕本送達翌日起至清償日止，按週年利率
    百分之5計算之利息，為無理由，應予駁回。又原告之訴既
    經駁回，其假執行之聲請已失所依附，自應併駁回之。
五、訴訟費用負擔之依據：民事訴訟法第78條。
中　　華　　民　　國　　111 　年　　12　　月　　8 　　日
                岡山簡易庭  法  官  林昶燁
以上正本係照原本作成。
如對本判決上訴，須於判決送達後20日內向本院提出上訴狀。如
委任律師提起上訴者，應一併繳納上訴審裁判費。
中　　華　　民　　國　　111 　年　　12　　月　　8 　　日
                            書記官  顏崇衛